【裁判字號】    99,上訴,2020
【裁判日期】    991215
【裁判案由】    偽造文書等
【裁判全文】
臺灣高等法院臺中分院刑事判決        99年度上訴字第2020號
上  訴  人  臺灣臺中地方法院檢察署檢察官
被      告  徐志弘
上列上訴人因被告偽造文書等案件，不服臺灣臺中地方法院99年
度訴字第1730號，中華民國99年7月23日第一審判決（起訴案號
：臺灣臺中地方法院檢察署98年度偵字第29108號），提起上訴
，本院判決如下：
    主  文
原判決撤銷。
徐志弘共同行使偽造私文書，足以生損害於公眾及他人，處有期
徒刑肆月，如易科罰金，以新台幣壹仟元折算壹日；如附表編號
一、二、三所示之物及編號四、五所示偽造之署押、印文均沒收
。又幫助共同意圖為自己不法之所有，以詐術使人將本人之物交
付，處有期徒刑肆月，如易科罰金，以新台幣壹仟元折算壹日。
應執行有期徒刑陸月，如易科罰金，以新台幣壹仟元折算壹日，
如附表編號一、二、三所示之物及編號四、五所示偽造之署押、
印文均沒收。
    事  實
一、徐志弘缺錢花用，因某真實姓名年籍不詳、綽號「小胖」之
    成年詐欺集團男性成員對其表示如冒用他人身分開立存款帳
    戶可獲取報酬，其明知金融帳戶之存摺及金融卡係供自己使
    用之重要理財工具，關係個人財產、信用之表徵，並可預見
    冒用他人身分請領金融帳戶使用，常與財產犯罪密切相關，
    可供「小胖」等不法集團份子做為詐欺取財之匯款工具，竟
    為貪圖報酬，與「小胖」及其所屬詐欺集團成員共同基於偽
    造公印文、行使偽造私文書、行使偽造國民身分證、行使偽
    造全民健康保險卡（下稱健保卡）之特種文書、詐欺取財之
    犯意聯絡，先於民國（下同）98年2月初某日，在臺中市○
    ○路與漢口路口，將自己照片之電子檔交付給「小胖」。嗣
    「小胖」或其所屬詐欺集團成員旋於不詳時地，以不詳之方
    法偽造完成印有徐志弘雷射影像之「林建良」國民身分證及
    健保卡各1張，並於國民身分證上以不詳方式偽造「內政部
    印」之公印文1枚（並無積極證據足認係以偽造之「內政部
    印」公印偽造），並印載「林建良」之年籍資料，而偽造「
    林建良」之國民身分證及健保卡各1張，且盜刻「林建良」
    之印章1枚，足以生損害於林建良、內政部及戶政機關、全
    民健康保險局對於身分管理、健保資料管理之正確性。嗣於
    98年2月13日，徐志弘同該綽號「小胖」者及另名真實姓名
    不詳、同屬詐欺集團成員之成年男子相約於臺中市○○路附
    近見面後，即同至臺中市○區○○路4段236號渣打國際商業
    銀行股份有限公司北屯分行（下稱渣打銀行北屯分行），該
    「小胖」及不知名之男子在外等侯，由徐志弘持「小胖」交
    付之上開偽造「林建良」國民身分證、健保卡、印章1枚，
    進入該分行內，向不知情之行員以「林建良」名義開戶，並
    在「渣打國際商業銀行股份有限公司存款相關業務申請書」
    上，以前述偽刻印章偽造「林建良」之印文2枚，且偽簽「
    林建良」之簽名2枚；以及在印鑑卡上偽造「林建良」之簽
    名1枚及印文2枚，之後將該偽造之申請書、印鑑卡，連同偽
    造之「林建良」國民身分證、健保卡交付給銀行行員，表示
    係林建良申請開戶及指定特定印文為憑之意，渣打銀行北屯
    分行行員因而陷於錯誤，核發該分行帳號00000000000000號
    帳戶之存摺及金融卡給徐志弘，足以生損害於林建良本人及
    渣打銀行北屯分行對帳戶管理之正確性。
二、徐志弘取得上開渣打銀行北屯分行帳號00000000000000號帳
    戶之存摺及金融卡後，可預見將該金融帳戶之存摺、金融卡
    （含密碼）交付予「小胖」使用，足供他人作為詐騙財物匯
    款之工具，仍另基於幫助詐欺取財之不確定故意，旋在上開
    分行前，將上開帳戶之存摺、金融卡及密碼交予「小胖」，
    並取得報酬新臺幣（下同）3000元。「小胖」取得該帳戶後
    ，隨即交由所屬之詐欺集團使用，該詐欺集團成員即共同基
    於詐欺取財之犯意，於98年4月1日，以電話聯繫鄭典信，佯
    稱鄭典信涉入洗錢案，需匯款至指定帳戶，始能證明自己清
    白云云，致使鄭典信陷於錯誤，依照指示於同日下午2時許
    匯款50萬元至前述徐志弘帳戶內，所匯款項旋遭提領一空。
    嗣警方接獲鄭典信報案，將林建良列為犯罪嫌疑人並報告檢
    察官偵辦，檢察官偵查結果，認為林建良之犯罪嫌疑不足，
    於98年12月4日以98年度偵字第15044號對林建良為不起訴處
    分確定，並指揮警方採集「渣打國際商業銀行股份有限公司
    存款相關業務申請書」之可疑指紋送驗，發現徐志弘之右中
    指、左食指指紋，始查悉上情。
三、案經臺灣臺中地方法院檢察署檢察官自動檢舉偵查起訴。
    理  由
一、按被告以外之人於審判外之陳述，雖不符刑事訴訟法第159
    條之1至第159條之4之規定，而經當事人於審判程序同意作
    為證據，法院審酌該言詞陳述或書面陳述作成時之情況，認
    為適當者，亦得為證據。當事人、代理人或辯護人於法院調
    查證據時，知有第159條第1項不得為證據之情形，而未於言
    詞辯論終結前聲明異議者，視為有前項之同意，刑事訴訟法
    第159條之5定有明文。立法意旨在於傳聞證據未經當事人之
    反對詰問予以核實，原則上先予排除。惟若當事人己放棄反
    對詰問權，於審程程序中表明同意該等傳聞證據可作為證據
    ；或於言詞辯論終結前未聲明異議，基於尊重當事人對傳聞
    證據之處分權，及證據資料愈豐富，愈有助於真實發現之理
    念，且強化言詞辯論主義，使訴訟程序得以順暢進行，查本
    件檢察官、被告對於卷附供述證據及非供述證據之證據能力
    均不爭執，且未於本案言詞辯論終結前就所調查之證據聲明
    異議，相關供述證據及非供述證據亦經本院於審理期日逐一
    提示、朗讀，並告以要旨，本院審酌該等證據資料作成時之
    情況，並無違法取證或其他不當情事，認以之作為本案之證
    據均屬適當，揆諸上開規定，應認均具有證據能力。
二、被告徐志弘坦承有為上揭犯罪事實之行為，惟辯稱：我也是
    被「小胖」騙的，他說他信用不好，要借我的身分去使用，
    我說我的信用也不好，他叫我把我的證件給他，他說他會處
    理，當時我也缺錢，還有小孩要養，才聽信他的話，給他我
    的資料。我沒有參與詐騙，我的存摺、提款卡、密碼，都有
    交給「小胖」，但他們怎麼詐騙，我不清楚。後來他拿假的
    身分證給我看時，我就曉得這應該有問題的，我說我不想要
    辦了，但他說不行，已經辦好了，當時我只有一個人，他們
    有二、三個人，且說這都已經辦好了，我有點被脅迫的感覺
    ，我說我這次做了就不再做了云云。經查：
(一)、上揭犯罪事實，業據被告徐志弘於偵查中、原審審理時坦承
    不諱，而被害人林建良如何遭他人以偽造國民身分證、健保
    卡及印章向渣打銀行北屯分行冒名開戶，暨被害人鄭典信如
    何於上開時間，因誤信詐欺集團成員以上開方式向渠施詐，
    因而陷於錯誤，而匯款至上揭由被告冒用被害人林建良名義
    申辦之帳戶等情，並經被害人林建良、鄭典信分別於警詢中
    指、證述綦詳，且有兆豐國際商業銀行國內匯款申請書1紙
    、真實之「林建良」身分證影本1紙、被告至渣打銀行北屯
    分行開戶留存之身分證、健保卡、存款相關業務申請書、印
    鑑卡影本各1紙、渣打銀行存摺、支存對帳單1份、內政部警
    政署刑事警察局98 年9月17日刑紋字第0980125775號鑑驗書
    1份、臺灣臺中地方法院檢察署98年度偵字第15044號不起訴
    處分書等在卷可資佐證。堪認被告之於偵查中及原審之自白
    與事實相符，其犯行已屬灼然。
(二)、被告徐志弘雖以前詞置辯，惟於被告於上開時地，將自己照
    片之電子檔交付給「小胖」，由「小胖」或其所屬詐欺集團
    成員偽造完成印有徐志弘雷射影像之「林建良」國民身分證
    及健保卡各1張，再由被告徐志弘於98年2月13日與該綽號「
    小胖」者及另名真實姓名不詳、同屬詐欺集團成員之成年男
    子相約於臺中市○○路附近見面後，即同至臺中市○區○○
    路4段236號渣打銀行北屯分行，該「小胖」及不知名之男子
    在外等侯，由被告徐志弘親自持「小胖」交付之上開偽造「
    林建良」國民身分證、健保卡、印章1枚，進入該分行內，
    向不知情之行員以「林建良」名義開戶，並在「渣打國際商
    業銀行股份有限公司存款相關業務申請書」上，以偽刻印章
    偽造「林建良」之印文2枚，且偽簽「林建良」之簽名2枚；
    並在印鑑卡上偽造「林建良」之簽名1枚及印文2枚，之後將
    該偽造之申請書、印鑑卡，連同偽造之「林建良」國民身分
    證、健保卡交付給銀行行員，表示係林建良申請開戶及指定
    特定印文為憑之意，渣打銀行北屯分行行員因而陷於錯誤，
    核發該分行帳號00000000000000號帳戶之存摺及金融卡給被
    告徐志弘等情觀之，上開行為均係被告徐志弘親自參與，而
    當時係單獨進入渣打銀行北屯分行辦理開戶手續，業據被告
    供明在卷，被告果真有被脅迫則直接向行員表示，並請求報
    警處理即可解決其困境，其未如此作為，並執意完成冒名申
    辦帳戶之手續，並於取得帳戶存摺及金融卡後，旋將之交付
    綽號「小胖」及不知名之成年男子，是其辯稱為「小胖」所
    騙，及有被脅迫的感覺云云，均係臨訟卸責之詞，並不可採
    。
(三)、按刑法之故意，分為直接故意與不確定故意，不確定故意係
    指行為人對於構成犯罪事實，預見其發生而其發生並不違背
    其本意，刑法第13條第2項定有明文。邇來詐欺集團使用他
    人之帳戶，作為指示被害人匯款工具之犯罪類型層出不窮，
    並廣經媒體披載，且依一般社會生活經驗，如他人不以自己
    之名義申請帳戶，反向他人索取帳戶使用，衡情一般人對於
    該欲索取他人帳戶使用之人，是否作為合法使用，自應產生
    高度懷疑；本件被告為智識成熟之人，且具有工作經驗，對
    此社會現狀，自難諉為不知。故被告將其共同參與行使偽造
    文書，詐取之渣打銀行北屯分行之存摺、提款卡（含密碼）
    交予綽號「小胖」及不知名之成年男子時，並取得報酬3000
    元，當可預見取得其帳戶之人，可能作為實行詐欺取財犯罪
    使用，竟仍將上開帳戶提款卡交付綽號「小胖」及不知名之
    成年男子，足認被告主觀上確已容任詐欺集團將上開帳戶作
    為詐欺取財使用，則該帳戶事後果經詐欺集團作為實行詐欺
    取財犯罪使用，即未違背被告之本意，被告確有幫助詐欺取
    財之不確定故意，應堪認定。被告前開所辯，顯係畏罪卸責
    之詞，亦不足採信。
(四)、綜上所述，本案事證明確，被告徐志弘犯行堪以認定，應予
    依法論科。
三、按國民身分證、全民健康保險卡，均係證明身分、能力之用
    ，屬刑法第212條之特種文書。而刑法所謂公印，係指公署
    或公務員職務上所使用之印信而言；又所謂公印或公印文，
    係專指表示公署或公務員資格之印信而言，即俗稱大印與小
    官章及其印文（最高法院22年上字第1904號、69 年台上字
    第693號判例意旨參照）。故國民身分證上「內政部印」之
    印文，自屬同法第218條第1項之公印文；而全民健康保險卡
    上之「全民健康保險」字樣及其圖樣，核非印信條例所定表
    示公署或公務員資格之印信，自僅屬一般之標示字樣及圖樣
    ，而非公印文或印文。又偽造公印文，刑法第218條既有獨
    立處罰之規定，且較刑法第212條之處罰為重，則於偽造刑
    法第212條之特種文書同時偽造公印文者，即難置刑法第218
    條處刑較重之罪於不問（司法院大法官解釋釋字第82號參照
    ）。
四、查被告共同偽造「林建良」之國民身分證，同時偽造其上之
    「內政部印」之公印文，復持以行使，係犯刑法第216條、
    第212條、第218條之行使偽造特種文書及偽造公印文罪，自
    應論以較重之偽造公印文罪，不另論偽造及行使偽造特種文
    書罪。又戶籍法第75條於97年5月28日修正公布，該條第1項
    、第2項規定「意圖供冒用身分使用，而偽造、變造國民身
    分證，足以生損害於公眾或他人者，處五年以下有期徒刑、
    拘役或科或併科新臺幣五十萬元以下罰金。行使前項偽造、
    變造之國民身分證亦同。」，按戶籍法第75條係針對國民身
    分證之偽造變造犯行予以明文規定，相較於刑法第212條係
    針對所有一般特種文書之偽造、變造行為之處罰規定，戶籍
    法之規定應屬特別規定，依特別法優於普通法及從重處斷之
    原則，應優先適用戶籍法第75條之規定處斷。再則偽造國民
    身分證，當同時偽造國民身分證上之公印文，又偽造、變造
    國民身分證，不能當然包括偽造公印文在內，而刑法第218
    條第1項之偽造公印文罪與戶籍法第75條第1項之構成要件不
    同，自難謂戶籍法第75條第1項，係刑法第218條第1項之特
    別法，是以，偽造國民身分證同時偽造內政部公印文於其上
    者，自應分別論以戶籍法第75條第1項及刑法第218條第1項
    之罪，二罪為想像競合關係，應從較重之刑法第218條第1項
    偽造公印文罪處斷。
五、次按共同正犯，本係互相利用，以達共同目的，並非每一階
    段行為，各共同正犯均須參與。次按行為人參與構成要件行
    為之實施，並不以參與構成犯罪事實之全部或始終參與為必
    要，即使僅參與構成犯罪事實之一部分，或僅參與某一階段
    之行為，亦足以成立共同正犯；故共同實施犯罪行為之人，
    在合同意思範圍以內，各自分擔犯罪行為之一部，相互利用
    他人之行為，以達其犯罪之目的者，即應對於全部所發生之
    結果，共同負責（最高法院28年度上字第3110號判例參照）
    。則被告提供照片予該自稱「小胖」之男子以偽造他人名義
    之國民身分證、健保卡，並持以向渣打銀行北屯分行行員行
    使表示係該他人欲申設銀行帳戶，復填載存款相關業務申請
    書、銀行留存印鑑卡後持以行使，致該行行員陷於錯誤，客
    觀上業已參與偽造國民身分證、偽造私文書、詐欺取財之犯
    罪構成要件行為，而與該詐騙集團成員間存有合作、分工之
    功能性支配關係，依首揭意旨，被告自應就上開犯行共負其
    責。
六、另按刑法上之幫助犯，係指對於犯罪與正犯有共同之認識，
    而以幫助之意思，對於正犯資以助力，而未參與實施犯罪之
    行為者而言（最高法院75年度台上字第1509號、88年度台上
    字第1270號判決意旨）。是以，如未參與實施犯罪構成要件
    之行為，且係出於幫助之意思提供助力，即屬幫助犯，而非
    共同正犯。本件被告徐志弘基於幫助之犯意，提供其所申辦
    之「林建良」渣打銀行北屯分行帳號00000000000000號帳戶
    之存摺、金融卡及密碼予「小胖」，「小胖」利用被告之幫
    助，意圖為自己不法之所有，施用詐術使被害人鄭典信陷於
    錯誤，因而匯款至被告所提供之上開帳戶內，是被告此部分
    所為，係參與詐欺罪構成要件以外之行為，且在無證據證明
    被告係以正犯而非以幫助犯之犯意參與犯罪之情形下，應認
    其此部分所為係屬幫助犯而非正犯。
七、核被告徐志弘如事實欄一所示與綽號「小胖」之成年男子共
    同偽造林建良之國民身分證及健保卡，並於該國民身分證上
    偽造「內政部印」之公印文後，復持以行使，自足以生損害
    於公眾及他人，是被告行使偽造之國民身分證及於該身分證
    上偽造「內政部印」之公印文部分所為，係犯戶籍法第75條
    第2項、第1項之行使偽造國民身分證罪；於上開國民身分證
    上偽造「內政部印」之公印文，係犯刑法第218條第1項之偽
    造公印文罪；另偽造「林建良」之健保卡持以行使，係犯刑
    法第216條、第212條之行使偽造特種文書罪；持偽造林建良
    之國民身分證、健保卡及偽刻之「林建良」印章，至渣打銀
    行北屯分行申辦「林建良」之帳戶存摺，以「林建良」名義
    偽造存款相關業務申請書、銀行留存印鑑卡欄等私文書，再
    將存款相關業務申請書、銀行留存印鑑卡交付銀行承辦行員
    行使，致該行行員陷於錯誤，誤信林建良欲與該銀行成立消
    費借貸契約，因而陷於錯誤，交付具經濟價值、區分客戶類
    別及儲存各次存提匯款功能之存摺、金融卡等財物，係犯刑
    法第216條、第210條之行使偽造私文書罪及同法第339條第1
    項之詐欺取財罪。被告偽造上述國民身分證、健保卡等特種
    文書後持以行使，偽造之低度行為皆為行使之高度行為所吸
    收，均不另論罪。又被告持偽刻之「林建良」印章，至渣打
    銀行北屯分行申辦「林建良」之帳戶存摺，以「林建良」名
    義偽造存款相關業務申請書、銀行留存印鑑卡欄等私文書，
    再將存款相關業務申請書、銀行留存印鑑卡交付銀行承辦行
    員行使，偽刻「林建良」印章之行為為偽造印文之準備行為
    ，偽造印文及署押，係偽造私文書之階段行為，偽造上開私
    文書後復將存款相關業務申請書、銀行留存印鑑卡交付銀行
    行員行使，偽造之低度行為應為行使之高度行為所吸收，亦
    均不另論罪。又被告與真實姓名年籍不詳自稱「小胖」之成
    年男子及其所屬詐欺集團之數不詳姓名年籍成年成員間，就
    上開犯行，具有犯意聯絡及行為分擔，均為共同正犯。另依
    卷附偽造之國民身分證影本1紙所示，其上確有「內政部印
    」公印文1枚，顯係偽造，此業據公訴檢察官於原審審理時
    補充本案另涉刑法第218條第1項之偽造公印罪（原審卷第19
    頁），又被告等雖共犯上述偽造「內政部印」之公印文，惟
    以目前電腦繪圖技術之發達，以電腦套印該等印文之成果遠
    較另行刻印捺蓋之效果為逼真，本件亦無積極證據足資證明
    係以偽造之公印文蓋用，依罪疑唯有利於被告認定之原則，
    本案自無另成立偽造「內政部印」之公印之問題，附此敘明
    。另按刑法廢除牽連犯之規定後，對於前以牽連犯予以處理
    之案例，依立法理由之說明，在適用上，得視其具體情形，
    分別論以想像競合犯或數罪併罰，予以處斷。是原經評價為
    牽連犯之案件，如其二行為間具有行為局部之同一性，或其
    行為著手實行階段可認為同一者，得認與一行為觸犯數罪名
    之要件相侔，而改評價為想像競合犯。至於不可認為一行為
    者，若依實質競合予以併罰，不無刑罰過度評價，依社會通
    念，並不符合刑罰公平原則，當亦難以一行為一罪論處。於
    此，倘所發生之數個犯罪行為，在犯罪之性質上，或依吾人
    日常生活經驗之見解上，其前後行為，在形態上雖屬分別獨
    立，但從同一法益之侵害性而言，因具一定程度之關連性，
    可認為一方吸收他方之犯罪行為，遂置他方於不論，較為適
    當，應可依吸收犯理論，認屬實質上一罪關係，而僅包括的
    論以一罪（參照最高法院96年度台上字第4780號判決意旨）
    。茲查被告與綽號「小胖」者偽造「內政部印」（公印文）
    之目的，係為置放於偽造之身分證上，使之與真正之身分證
    相近似，持以行使較不易使人察覺，是其偽造公印文之行為
    與行使偽造特種文書之行為，二行為間有行為局部之同一性
    ，依上開說明，宜依想像競合犯規定，從一重之行使偽刻公
    印文罪為論處。又被告係為達取得上開渣打銀行帳戶之存摺
    、金融卡，始偽造林建良之上開身分證、健保卡及上開文件
    ，其犯罪目的單一，依一般社會通念，認應評價為一罪方符
    合刑罰公平原則，如予數罪併罰，反有過度處罰之疑，與人
    民法律感情亦未契合；故本院認於牽連犯廢除後，適度擴張
    一行為概念，認此情形為一行為觸犯數罪名之想像競合犯，
    方屬適當，是被告所犯之上開偽造公印文、行使偽造私文書
    、詐欺取財等罪間，係一行為觸犯數罪名之想像競合犯，應
    從情節較重之行使偽造私文書罪處斷（按偽造公印文與行使
    偽造私文書罪之法定本刑均為5年以下有期徒刑之罪，而因
    被告共同偽造公印文於上述國民身分證後，持至上述銀行辦
    理上述帳戶，依客觀犯罪情狀，自以行使偽造私文書罪重於
    偽造公印文罪）。檢察官雖未就被告偽造「內政部印」之公
    印文提起公訴，惟此部分與本院前揭論罪科刑部分有想像競
    合犯之裁判上一罪關係，為起訴效力所及，本院自應併予審
    理，併此敘明。
八、核被告徐志弘如事實欄二所示將所申請之林建良渣打銀行
    帳戶存摺、金融卡及密碼交予「小胖」之男子用以詐騙鄭典
    信之所為，係幫助犯刑法第339條第1項之詐欺取財罪。被告
    幫助他人犯上開詐欺取財之罪，應依刑法第30條第2項之規
    定，按正犯之刑減輕之。被告如事實欄一所示向渣打銀行行
    使偽造私文書之犯行，及如事實欄二所示提供帳戶以幫助「
    小胖」詐欺之犯行，犯意各別，行為互異，應予分論併罰。
九、原審認被告犯罪事證明確，予以論罪科刑，固非無見。惟(一)
    被告所犯如事實欄一所示係於98年2月13日向渣打銀行行使
    偽造私文書之犯行，及如事實欄二所示「小胖」等詐欺集團
    向鄭典信詐取財物為98年4月1日，行為實施之時、地並不密
    接，且行使偽造私文書後，並不當然會將所得帳戶提供他人
    作為不法使用，該等行為顯各具獨立性，行為態樣、侵害法
    益復非同一，原審逕論接續犯以包括一罪論擬，自非允洽；
    (二)被告持林建良之偽造國民身分證等物，使渣打銀行北屯分
    行承辦人員誤信林建良欲與該銀行成立消費借貸等契約關係
    ，因此陷於錯誤，發給該行之存摺及金融卡，而該等存摺及
    金融卡，具有存款、提領及匯款等使用價值，為具區分客戶
    類別及儲存各次存提匯款功能、有一定經濟、財產價值之物
    ，倘被告表明非林建良本人，該銀行當無意核發自製之存摺
    等物供被告使用，是該銀行行員因陷於錯誤而發給，堪認被
    告有因而詐得該銀行之財物，原審認該等物品並非具有何經
    濟價值之財物，因認被告此部分所為未合於詐欺取財罪之要
    件，亦有未當。檢察官上訴意旨指摘及此，為有理由，應由
    本院將原判決撤銷改判。爰審酌被告之素行、犯罪之動機、
    目的、手段，明知詐騙集團犯案猖獗，且多係利用帳戶掩飾
    、隱匿詐財贓款，竟冒用他人名義申請金融帳戶後，供詐騙
    集團從事不法使用，間接阻礙警方之查緝，致犯罪之追查趨
    於複雜困難，更造成被害人財物之損失，及被冒用人之極大
    不便利，嚴重危害交易秩序與社會治安，造成之危害非輕，
    惟其在該詐欺集團內屬受支配角色，並非主要成員，暨其實
    際獲利僅3000元，及犯罪後之態度等一切情狀，就其所犯分
    別量處如主文第二項所示之刑，均諭知易科罰金之折算標準
    ，並定其應執行之刑暨諭知易科罰金之折算標準。
十、偽造「林建良」國民身分證、健保卡各1張，為共犯綽號「
    小胖」者持有並交付，業據被告供明在卷，即為被告等人所
    有供犯罪所用之物，雖未扣案，惟不能證明業已滅失，爰均
    依刑法第38條第1項第2款之規定宣告沒收。又上開偽造之國
    民身分證正本既經宣告沒收，其上偽造之「內政部印」公印
    文1枚，不另為沒收之諭知。另被告持以行使偽造之渣打銀
    行存款相關業務申請書、印鑑卡等，業經被告持以行使交付
    銀行收執，已非屬被告所有之物，非應義務沒收之物。惟上
    開文件上偽造如附表編號四、五所示之「林建良」署押共3
    枚、印文共4枚，不問屬於犯人與否，均應依刑法第219條之
    規定，宣告沒收之。又偽造之「林建良」印章1枚，雖未扣
    案，惟不能證明業已滅失，仍應依刑法第219條之規定，宣
    告沒收。
據上論斷，應依刑事訴訟法第369條第1項前段、第364條、第299
條第1項前段，戶籍法第75條第2項、第1項，刑法第11條前段、
第28條、第216條、第212條、第210條、第218條第1項、第339條
第1項、第30條、第55條、第51條第5款、第41條第1項、第38條
第1項第2款、第219條，刑法施行法第1條之1，判決如主文。
本案經檢察官張慧瓊到庭執行職務。
中    華    民    國    99    年    12    月    15    日
            刑事第十庭    審判長法  官  江  錫  麟
                                法  官  陳      葳
                                法  官  紀  文  勝
以上正本證明與原本無異。
行使偽造私文書罪部分，得上訴。
幫助詐欺罪部分，不得上訴。
如不服本判決應於收受送達後10日內向本院提出上訴書狀，其未
敘述上訴之理由者，並得於提起上訴後10日內向本院補提理由書
（均須按他造當事人之人數附繕本）「切勿逕送上級法院」。
                                書記官  吳  姁  穗
中    華    民    國    99    年    12    月    15    日
附表
┌──┬────────────────────────┐
│編號│  應   沒   收   之   物   品   及   數   量    │
├──┼────────────────────────┤
│ 1  │偽造之「林建良」國民身分證壹張（含其上偽造之「內│
│    │政部印」公印文壹枚）（未扣案）                  │
├──┼────────────────────────┤
│ 2  │偽造之「林建良」全國健康保險卡壹張（未扣案）    │
├──┼────────────────────────┤
│ 3  │偽造「林建良」之印章壹枚（未扣案）              │
├──┼────────────────────────┤
│ 4  │渣打國際商業銀行股份有限公司存款相關業務申請書上│
│    │偽造之「林建良」簽名貳枚、印文貳枚。            │
├──┼────────────────────────┤
│ 5  │渣打國際商業銀行股份有限公司印鑑卡上偽造之「林建│
│    │良」簽名壹枚、印文貳枚。                        │
└──┴────────────────────────┘
附錄：
戶籍法第75條第1項、第2項
意圖供冒用身分使用，而偽造、變造國民身分證，足以生損害於
公眾或他人者，處5年以下有期徒刑、拘役或科或併科新臺幣50
萬元以下罰金。
行使前項偽造、變造之國民身分證者，亦同。
中華民國刑法第210條
偽造、變造私文書，足以生損害於公眾或他人者，處 5 年以下
有期徒刑。
中華民國刑法第212條
偽造、變造護照、旅券、免許證、特許證及關於品行、能力服務
或其他相類之證書、介紹書，足以生損害於公眾或他人者，處
1 年以下有期徒刑、拘役或 3 百元以下罰金。
中華民國刑法第216條
行使第 210 條至第 215 條之文書者，依偽造、變造文書或登載
不實事項或使登載不實事項之規定處斷。
中華民國刑法第218條第1項
偽造公印或公印文者，處 5 年以下有期徒刑。
刑法第339條第1項
意圖為自己或第三人不法之所有，以詐術使人將本人或第三人之
物交付者，處五年以下有期徒刑、拘役或科或併科一千元以下罰
金。

司法院資訊處製作；財團法人民間司法改革基金會備份。
